【裁判字號】    92,交易,242
【裁判日期】    920829
【裁判案由】    過失傷害
【裁判全文】
臺灣高雄地方法院刑事判決                        九十二年度交易字第二四二號
    公  訴  人  臺灣高雄地方法院檢察署檢察官
    被      告  甲○○
    選任辯護人  田平安律師
右列被告因過失傷害案件，經檢察官提起公訴（九十一年度偵字第一八二一五號），
本院判決如左：
    主  文
甲○○無罪。
    理  由
一、公訴意旨略以：被告甲○○於民國九十一年四月二日十七時四十分許，駕駛車號
    Ｅ八─二○六○號自小客車，沿高雄市三民區○○○路由南向北行駛，途經民族
    一路與承德路口時，應注意汽車行駛至交岔路口時，本應注意轉彎車應暫停讓直
    行車先行，且應隨時注意車前狀況，隨時採取必要之安全措施，且依當時之情況
    並無不能注意情事，其於民族一路綠燈直行之情形下，疏未注意車前狀況，復未
    暫停讓直行車先行，即貿然由民族一路左轉至承德路，適有乙○○騎乘車號ＹＮ
    Ｓ─○一五號機車搭載溫婷婷，沿民族一路之機車道由北往南行駛，亦疏未注意
    車前狀況，採取必要之安全措施而閃避不及，致乙○○機車之左前側與甲○○之
    自小客車之右前側車門發生碰撞，乙○○人車倒地，造成乙○○受有左側股骨骨
    幹骨折，右側下顎骨髁下骨折左側下顎骨骨角骨折之傷害等語，因認被告涉犯刑
    法第二百八十四條第一項之過失傷害罪。
二、公訴人認被告涉有前揭犯行，係以前揭事實業據告訴人乙○○到庭指訴綦詳，核
    與證人溫婷婷具結證稱：當時民族一路是綠燈直行，我們的車速約二、三十公里
    ，未見到對方左轉等語大致相符。由於民族一路方向燈號為綠燈時，被告亦可左
    轉承德路，且據告訴人在本署偵訊中亦稱在被告之前已有二輛車先行通過，則其
    方向若為紅燈，豈有不繼續等待之理，是衡之常情自以告訴人、證人所述較為接
    近事實，且觀之民族一路北向南機車道之路寬為六公尺，而現場兩車擦撞後靜止
    時，被告之自小客車之後端距離民族一路北向南之機車道與汽車道間之安全島為
    四點八公尺，此有道路交通事故調查報告表在卷可查，被告左轉彎時之車速若果
    僅為十公里，則其行經民族一路北向南車道時，則應得以預見在機車道上告訴人
    之來車，再觀以其停止後之位置，依警方現場圖所示，係在承德路逆向車道，有
    違一般人之駕駛習慣，亦可徵其不無搶過民族路之情形，此外，並有照片數幀、
    交通事故談話記錄表及診斷證明書一紙附卷為之論據。
三、然訊之被告堅決否認有公訴人所指犯行，辯稱：(一)本件肇事地點為高雄市○○○
    路與承德街口，因承德街為東向西之單行車道，故為使民族一路南向北車輛能左
    轉進入承德街，在民族一路與承德街交叉口，設置包含左轉專用號誌燈之特殊號
    誌，且在民族一路上安全島旁亦設有左轉專用車道。是如號誌顯示綠燈則南北雙
    向車輛皆應直行，但南向北左轉進入承德街之車輛，需暫停在最靠近安全島旁之
    左轉專用道，俟左轉燈亮時，其餘號誌同時顯示紅燈，暫停在左轉專用車道之車
    輛始能左轉進入承德街，公訴人遽謂「民族一路方向燈為綠燈時，被告亦可左轉
    承德路」云云，與事實不符。(二)依現場事故調查表顯示，被告駕駛之車輛已左轉
    越過民族一路，欲進入承德街時始遭告訴人駕駛機車撞及，被告當時車輛係車頭
    朝東、車尾朝西，顯示被告當時係依左轉方向登指示而進入東向西單行之承德街
    無訛，公訴人遽認「被告停止後之位置，依警方現場圖所示，係在承德路逆向車
    道」云云，顯有違誤。(三)參之告訴人於偵查及警訊時之供述推斷，告訴人應係以
  時速每小時四十公里之速度闖紅燈，而被告駕駛車輛左轉前已有兩輛車在前行駛
    ，均在左轉專用車道暫停，俟左轉專用燈亮時始接續左轉，被告駕駛速度不可能
    快，是本件應係告訴人闖紅燈以時速近四十公里撞及被告所致，被告並無過失等
    語。
四、按犯罪事實應依證據認定之，無證據不得推定其犯罪事實。又不能證明被告犯罪
    者，應諭知無罪之判決，刑事訴訟法第一百五十四條及第三百零一條第一項分別
    定有明文。又事實之認定，應憑證據，如未能發現相當證據，或證據不足以證明
    ，自不能以推測或擬制之方法，為裁判之基礎（最高法院四十年台上字第八六號
    判例參照。）而所謂證據，係指足以證明被告確有犯罪行為之積極證據而言，該
    項證據須適於為被告犯罪之證明者，始得採為斷罪之資料（參照最高法院六十九
    年台上字第四九一三號判例）。認定不利於被告之事實，須依積極證據，苟積極
    證據不足為不利於被告事實之認定時，即應為有利於被告之認定，更不必有何有
    利之證據，最高法院亦著有三十年上字第八一六號判例可資參照。
五、經查：
    (一)本件案發地點之高雄市三民區○○○路與承德街口，承德街係東向西單行道，
      且於民族一路紅燈管制時，開放紅燈左轉（由南轉西）承德路，此有高雄市政
      府交通局九十二年七月二十五日高市交四字第０九二００一四四一三號函在卷
      可稽，核與被告提出之路口照片二張相符，是被告自民族一路由南向北行駛左
      轉承德街時，有左轉專用方向燈，且係於民族一路紅燈管制時始開放左轉方向
      燈，是公訴人於起訴書敘明民族一路綠燈時，被告亦可左轉承德街應有違誤，
      且承德路係東向西之單行道，則被告由南左轉西向之承德街並無逆向，公訴人
      就此亦有誤會，合先敘明。
    (二)從而，本件爭執重點在於究係被告於民族一路綠燈時違規左轉（告訴人依綠燈
      直行），或民路一路紅燈時依左轉專用燈左轉（告訴人違規闖紅燈），或民族
      一路紅燈而左轉專用燈滅時違規左轉（告訴人違規闖紅燈），是並無告訴人綠
      燈可直行而被告亦可左轉之情形，已如前述。而告訴人乙○○與同行之證人溫
      婷婷於警訊時均稱當時係綠燈直行（見警訊筆錄第二頁至第三頁），告訴人於
      員警現場處理時稱當時行車速度約每小時四十公里（見警訊卷第十一頁），而
      證人溫婷婷則稱「約二十至三十公里」（見警訊卷第三頁背面、偵查卷第八頁
      背面），足見告訴人當時並非紅燈起步而係直行，至於告訴人於偵查中稱：「
      當時我等齊（指被告）前面之二部車通過後，我才開始騎，且旁邊的車亦通行
      ，而齊之車突然衝過來」等語（見偵查卷第五頁背面）則改稱係紅燈起步，參
      以紅燈起步之速度非快，且印象應較深刻，告訴人及同行之證人豈於現場員警
      詢問時而不陳稱？且參以事故發生時間係十七時四十分許，為下班交通尖峰時
      間，民族一路雙向行車擁擠，為公眾所知之事，被告若未依左轉專用燈左轉豈
      能接續前二部車左轉？且民族一路左轉方向燈亮時，承德街口與民族一路均係
      紅燈，則告訴人是否見承德街紅燈而以為民族一路係綠燈而直行，亦有可能。
      即令被告違規左轉，依警訊卷附之道路交通事故調查報告表現場圖顯示事故發
      生時，被告左轉車輛車頭已進入承德街，顯已通過路口中心點且已開始左轉，
      依道路交通安全規則第一百零二條第六款：「汽車行駛至交岔路口，其行進、
      轉彎，轉彎車應讓直行車先行。但直行車尚未進入交岔路口，而轉彎車已達中
      心處開始轉彎，直行車應讓轉彎車先行。」之規定，亦應係直行車應讓轉彎車
      先行。
    (三)綜合以上，本件究係被告違規左轉，未注意車前狀況或告訴人違規直行而撞及
      依左轉方向燈左轉之被告，單以卷內證據，尚難認定，不能證明被告犯罪，應
      法應諭知無罪之判決。
據上論斷，應依刑事訴訟法第三百零一條第一項，判決如主文。
中      華      民      國    九十二    年      八      月    二十九    日
                                  臺灣高雄地方法院刑事第十庭
                                      法  官       楊智守
右正本證明與原本無異。
如不服本判決，應於判決送達後十日內，向本院提出上訴狀。
                                      書記官       王美玲
中    華    民    國    九十二    年      九      月        一        日


司法院資訊處製作；財團法人民間司法改革基金會備份。
